【裁判字號】    98,聲,2430
【裁判日期】    981210
【裁判案由】    聲請具保停止羈押
【裁判全文】
臺灣高等法院臺中分院刑事裁定          98年度聲字第2430號
聲  請  人
即被告等之選任辯護人  蔡碧仲律師
被      告  甲○○
            乙○○
上列被告等因強盜案件（本院98年度上訴字第2084號），聲請人
聲請具保停止羈押，本院裁定如下：
    主  文
聲請駁回。
    理  由
一、聲請意旨略以：
（一）大法官會議釋字第665號解釋意旨：『二、刑事訴訟法第
      一百零一條第一項第三款規定憲法第八條第一項前段規定
      ：「人民身體之自由應予保障。」羈押作為刑事保全程序
      時，旨在確保刑事訴訟程序順利進行，使國家刑罰權得以
      實現。惟羈押係拘束刑事被告身體自由，並將之收押於一
      定處所，乃干預身體自由最大之強制處分，使刑事被告與
      家庭、社會及職業生活隔離，非特予其心理上造成嚴重打
      擊，對其名譽、信用等人格權之影響甚為重大，自僅能以
      之為保全程序之最後手段，允宜慎重從事（本院釋字第三
      九二號、第六五三號、第六五四號解釋參照）。是法律規
      定羈押刑事被告之要件，須基於維持刑事司法權之有效行
      使之重大公益要求，並符合比例原則，方得為之。刑事訴
      訟法第一百零一條第一項規定：「被告經法官訊問後，認
      為犯罪嫌疑重大，而有左列情形之一，非予羈押，顯難進
      行追訴、審判或執行者，得羈押之︰一、逃亡或有事實足
      認為有逃亡之虞者。二、有事實足認為有湮滅、偽造、變
      造證據或勾串共犯或證人之虞者。三、所犯為死刑、無期
      徒刑或最輕本刑為五年以上有期徒刑之罪者。」該項規定
      羈押之目的應以保全刑事追訴、審判或執行程序為限。故
      被告所犯縱為該項第三款之重罪，如無逃亡或滅證導致顯
      難進行追訴、審判或執行之危險，尚欠缺羈押之必要要件
      。亦即單以犯重罪作為羈押之要件，可能背離羈押作為保
      全程序的性質，其對刑事被告武器平等與充分防禦權行使
      上之限制，即可能違背比例原則。再者，無罪推定原則不
      僅禁止對未經判決有罪確定之被告執行刑罰，亦禁止僅憑
      犯罪嫌疑就施予被告類似刑罰之措施，倘以重大犯罪之嫌
      疑作為羈押之唯一要件，作為刑罰之預先執行，亦可能違
      背無罪推定原則。是刑事訴訟法第一百零一條第一項第三
      款如僅以「所犯為死刑、無期徒刑或最輕本刑為五年以上
      有期徒刑之罪」，作為許可羈押之唯一要件，而不論是否
      犯罪嫌疑重大，亦不考量有無逃亡或滅證之虞而有羈押之
      必要，或有無不得羈押之情形，則該款規定即有牴觸無罪
      推定原則、武器平等原則或過度限制刑事被告之充分防禦
      權而違反比例原則之虞。惟查依刑事訴訟法第一百零一條
      第一項第三款及第一百零一條之二之規定，法官決定羈押
      被告之要件有四：犯罪嫌疑重大，有法定之羈押事由，有
      羈押之必要（即非予羈押，顯難進行追訴、審判或執行）
      ，無同法第一百十四條不得羈押被告之情形。是被告縱符
      合同法第一百零一條第一項第三款之羈押事由，法官仍須
      就犯罪嫌疑是否重大、有無羈押必要、有無不得羈押之情
      形予以審酌，非謂一符合該款規定之羈押事由，即得予以
      羈押。刑事訴訟法第一百零一條第一項第三款規定之羈押
      ，係因被告所犯為死刑、無期徒刑或最輕本刑為五年以上
      有期徒刑之罪者，其可預期判決之刑度既重，該被告為規
      避刑罰之執行而妨礙追訴、審判程序進行之可能性增加，
      國家刑罰權有難以實現之危險，該規定旨在確保訴訟程序
      順利進行，使國家刑罰權得以實現，以維持重大之社會秩
      序及增進重大之公共利益，其目的洵屬正當。又基於憲法
      保障人民身體自由之意旨，被告犯上開條款之罪嫌疑重大
      者，仍應有相當理由認為其有逃亡、湮滅、偽造、變造證
      據或勾串共犯或證人等之虞，法院斟酌命該被告具保、責
      付或限制住居等侵害較小之手段，均不足以確保追訴、審
      判或執行程序之順利進行，始符合該條款規定，非予羈押
      ，顯難進行追訴、審判或執行之要件，此際羈押乃為維持
      刑事司法權有效行使之最後必要手段，於此範圍內，尚未
      逾越憲法第二十三條規定之比例原則，符合本院釋字第三
      九二號、第六五三號、第六五四號解釋意旨，與憲法第八
      條保障人民身體自由及第十六條保障人民訴訟權之意旨，
      尚無違背。』
（二）查本件被告甲○○、乙○○涉嫌強盜罪雖符合刑事訴訟法
      第101條第3款事由羈押，然本案進行至今被告已無逃亡或
      串證之虞，就逃亡之虞而言，被告二人無具體事證跡象證
      明其有逃亡可能，因被告活動範圍以臺中為主，對他地不
      熟悉，雙親期待兄弟歸來團圓並寄望其承擔家計奉養雙親
      ，被告實顯無逃亡之理由，又縱欲逃亡被告等亦無銀援以
      資供應，被告二人更無逃亡可能。次之，就勾串共犯或證
      人而論，至今被告二人仍無證據直接證明為強盜罪正犯，
      即罪證尚不足以證明被告犯行，且被告二人均不知悉犯罪
      計畫為何，甚至被告二人亦無現場實施強盜犯行，對於犯
      罪細節無從得知，再者對於其他共同正犯不熟識且無聯絡
      方式，豈能勾串證詞？據此，被告二人既無逃亡亦無串證
      之虞，不得僅以重罪而為羈押，否則即與大法官解釋第66
      5號解釋意旨相違背。從而被告二人已無羈押之原因與必
      要，佐以被告二人收押，雙親難以承受且全家生計困頓，
      亟需被告工作謀生以分擔家計。爰依刑事訴訟法第110條
      第1項聲請准予具保停止羈押等語。
二、本件被告甲○○、乙○○因強盜等案件，前經本院訊問後，
    認為犯罪嫌疑重大，有刑事訴訟法第101條第1項第3款之情
    形，非予羈押，顯難進行審判、執行，於民國98年9月29日
    執行羈押在案。
三、經查：本件被告甲○○所涉犯者，乃刑法第330條第1項加重
    強盜罪，並經本院審理後判處甲○○有期徒刑七年二月、經
    查：本件被告乙○○所涉犯者，乃刑法第330條第1項加重強
    盜罪及攜帶兇器竊盜罪，並經本院審理後合併判處乙○○有
    期徒刑七年九月，是其二人犯罪嫌疑顯屬重大，且有羈押之
    必要，聲請意旨認本件不足證明被告二人為強盜正犯，容有
    誤會；且被告所涉犯之罪，屬於最輕本刑為5年以上有期徒
    刑之罪，符合刑事訴訟法第101條第1項第3款所規定羈押之
    事由，為確保日後審判程序之進行及判決確定後之執行，仍
    認被告羈押之原因尚未消滅，聲請意旨認本件應無繼續羈押
    被告之必要等情，並不可採。被告又無符合刑事訴訟法第11
    4條各款所定得具保停止羈押之情形。綜上所述，本件羈押
    之原因尚未消滅，且仍有羈押之必要，聲請人聲請具保停止
    羈押，自難准許，應予駁回，特此裁定。
中    華    民    國    98    年    12    月    10    日
            刑事第二庭    審判長法  官  李  璋  鵬
                                法  官  胡  森  田
                                法  官  胡  忠  文
以上正本證明與原本無異。
如不服本裁定，得於收受送達後5日內向本院提出抗告書狀（須
附繕本）。
                                書記官  廖  家  莉
中    華    民    國    98    年    12    月    10    日


司法院資訊處製作；財團法人民間司法改革基金會備份。
